【裁判字號】    97,交抗,113
【裁判日期】    970131
【裁判案由】    違反道路交通管理處罰條例
【裁判全文】
臺灣高等法院交通事件裁定             97年度交抗字第113號
抗  告  人
即受處分人  甲○○
上列抗告人因違反道路交通管理處罰條例案件，不服臺灣桃園地
方法院，中華民國96年12月31日所為裁定（96年度交聲字第972
號），提起抗告，本院裁定如下：
    主  文
抗告駁回。
    理  由
一、按汽車行駛於高速公路、快速公路或設站管制之道路，不遵
    使用限制、禁止、行車管制及管理事項之管制規則而有下列
    行為者，處汽車駕駛人新臺幣（下同）3,000 元以上6,000
    元以下罰鍰：一行車速度超過規定之最高速限或低於規定之
    最低速限；並應記違規點數1點，道路交通管理處罰條例第
    33條第1項第1款、第63條第1項第1款定有明文。再按汽車駕
    駛人，有下列情形之一者，處1,800元以上3,600元以下罰鍰
    ，並禁止其駕駛：... 七駕駛執照逾有效期間仍駕車，道路
    交通管理處罰條例第22條第1項第7款亦定有明文。
二、查，抗告人即受處分人甲○○於民國（下同）96年9月22日
    晚間11時20分許，駕駛車牌號碼JV-9566號自用小客車，行
    經國道1號高速公路高架北上32.5公里處時，為內政部警政
    署國道公路警察局第一隊員警認其有「1.行速132公里限速
    100 公里超速32公里（雷檢測定測距270.2公尺）2.未帶駕
    照行駛公路」之違規事由，以公警局交字第Z00000000號違
    反道路交通管理事件通知單逕行舉發，並移送原處分機關處
    理；經原處分機關認定受處分人確有上開超速違規情事，及
    查明受處分人係「駕駛執照逾有效期限仍駕車」，於96年11
    月29日依道路交通管理處罰條例第33條第1項第1款、第63條
    第1項第1款及第22條第1項第7款之規定，分別裁決罰鍰3500
    元並記違規點數1點、1,800元，有內政部警政署國道公路警
    察局96年9月22日公警局交字第Z00000000號違反道路交通管
    理事件通知單、原處分機關96年11月29日桃監裁罰字第裁52
    -Z00000000號違反道路交通管理事件裁決書、桃園監理站汽
    車駕駛人螢幕列印各1紙在卷可稽（見原法院院卷第12頁至
    第13頁、第47頁）。
三、受處分人在原法院之聲明異議意旨雖以：伊於上開時地經警
    攔停告知速度132公里已超速，惟伊質疑未看到前方有設置
    測速照相告示牌，且32.5公里處是汐五高架和五股交流道交
    匯處，員警在此值勤是否合乎規定？同路段34.4公里處雖有
    設置前有測速照相告示牌，但與32.5公里攔停處相差太遠，
    並不合理云云。惟查：
  (一)本件受處分人甲○○對於上揭時、地超速駕駛前開車輛，行
    經該限速路段，且其於違規當時駕駛執照已逾有效期限，迄
    至96年9月26日始辦理換照手續，而在上開時地經警掣單舉
    發並由原處分機關裁罰等情並不爭執（見原法院卷第6頁）
    ；合先敘明。
  (二)次查，對於行車速度超過規定之最高速限或低於規定之最低
    速限之違規行為，採用固定或非固定式科學儀器取得證據資
    料證明者，於一般道路須至少於100公尺，於高速公路、快
    速公路須至少於300公尺前，明顯標示之，道路交通管理處
    罰條例第7條之2第3項固有明文。然查：
    1.受處分人經警攔停之國道1號高速公路北上32.5公里處之
      前即34.5公里處，設置有「前有測速照相」之告示牌3支
      ，有卷附現場照片14幀可證（見原法院卷第51至54頁）。
    2.再觀諸該等照片所示情狀，該3支告示牌乃於內側車道旁
      、外側車道旁及匝道旁等明顯處各設置1支，字體巨大清
      晰，為一般駕駛人所得清楚看見無訛；則本件員警於測速
      處約2公里前已有明顯標示，始以科學儀器取得證據資料
      ，核諸上開規定並無不合。
    3.又查，就受處分人高達時速132公里之速度計算，自告示
      牌處至遭攔停處止，行車時間尚不及1分鐘，此等距離尚
      難謂非在受處分人預見之範圍內，亦未有何不合理之處。
    4.況一般人均應有守法之觀念，判斷違法與否，本不因有無
      設置警告標誌而異，若僅在見有警告標誌之時地，始被動
      地遵循法律，不僅投機且因循苟且，而交通主管機關為加
      強交通管理，維護交通秩序，確保交通安全，除廣為宣導
      交通安全教育外，對違規之駕駛人自應予以採證舉發處罰
      ，是已依上開規定先設置警告標誌，而舉發之處所與之亦
      非有駕駛人難以預見之不合理距離，即難妄執應有特定距
      離而任意指摘，否則無異使無心遵守速限規定之駕駛人，
      憑一己主觀感覺，任指警方不得舉發，反而得以恣意超速
      行駛，實非維持行車秩序，保障行車安全之道，受處分人
      此部分所辯，殊不可採。
  (三)受處分人另又辯稱：本件員警在汐五高架和五股交流道交匯
    處值勤似不合乎規定云云。然查：
    1.按駕駛人駕駛汽車，應遵守道路交通標誌、標線、號誌之
      指示，並服從執行交通勤務之警察或依法令執行指揮交通
      及交通稽查任務人員之指揮，道路交通安全規則第90條定
      有明文，顯見汽車駕駛人駕駛汽車於道路上行駛，本有依
      照速限標誌之指示，而以在最高速限內之行車速度行駛之
      注意義務，且此項注意義務尚不因交通執勤員警執勤方式
      有所不同而影響。
    2.況交通執勤員警係依據道路之設置情形、交通流量、交通
      事故發生頻率等一切因素綜合判斷後，始決定執行違規超
      速取締勤務之地點，就執勤地點法令亦未設有明文限制，
      受處分人自不得以本件執勤員警係在高架與交流道交匯處
      ，而任意指摘本件超速違規之舉發過程有何違法之處，是
      其所辯，亦不可採。
  (四)至於，受處分人對於原處分就「駕駛執照逾有效期限仍駕車
    」裁罰部分，並未據其為否認，或為任何之辯解；且該違規
    情形亦有上開汽車駕駛人螢幕列印可證，是此部分事實，當
    可認定。
  (五)綜上所述，受處分人所辯：本件設置「前有測速照相」之警
    告標誌距離太遠及其係遭警於不當地點攔停舉發等情，並無
    礙其違規行為之成立；其於96年9月22日晚間11時20分許，
    駕駛車牌號碼JV-9566號自用小客車，行經國道1號高速公路
    高架北上32.5公里處時，有「行速132公里，限速100公里，
    超速32公里」及「駕駛執照逾有效期限仍駕車」之違規行為
    ，已堪認定。
四、從而，原處分機關依道路交通管理處罰條例第33條第1項第1
    款、第63條第1項第1款、第22條第1項第7款、違反道路交通
    管理事件統一裁罰基準表之規定，裁處抗告人即受處分人罰
    鍰共計5,300元並記違規點數1點，核無違誤。原法院駁回受
    處分人之聲明異議，亦無不合。
五、原法院裁定對於受處分人在原法院之聲明異議意旨所為辯解
    各節，如何認為無礙其違規行為之成立，已詳為敘明其理由
    ；至於抗告人所提台視新聞96年7月7日新聞報導摘要，並不
    不足影響本院對抗告人違規事實之認定。抗告人提起抗告，
    仍執與在原法院聲明異議意旨相同之辯
    解，指摘原裁定不當，並無理由，其抗告應予駁回。
中    華    民    國    97    年    1     月    31    日
                  刑事第十庭    審判長法  官 楊炳禎
                                      法  官 朱光仁
                                      法  官 陳博志
以上正本證明與原本無異。
不得再抗告。
                                      書記官 陳嘉文
中    華    民    國    97    年    2     月    1     日


司法院資訊處製作；財團法人民間司法改革基金會備份。
